【裁判字號】    94,交聲更,5
【裁判日期】    950522
【裁判案由】    違反道路交通管理處罰條例聲明異議
【裁判全文】
臺灣新竹地方法院交通事件裁定  94年度交聲更字第5號
移送機關  交通部公路總局新竹區監理所新竹市監理站
異議人即
受處分人  甲○○
上列異議人因違反道路交通管理處罰條例案件，對於交通部公路
總局新竹區監理所新竹市監理站於中華民國九十四年三月二十一
日所為之竹監新五字第裁五一─Ｅ00000000號、五一─
Ｅ00000000號違反道路交通管理事件裁決處分，聲明異
議，經本院於九十四年八月十六日以九十四年度交聲字第一一二
號裁定後，由臺灣高等法院於九十四年十月三日以九十四年度交
抗字第七二六號裁定撤銷發回本院，本院裁定如下：
    主  文
原交通部公路總局新竹區監理所新竹市監理站竹監新五字第裁五
一─Ｅ00000000號違反道路交通管理事件裁決書之處分
撤銷。
甲○○汽車駕駛人，行經有燈光號誌管制之交岔路口闖紅燈，處
罰鍰新臺幣貳仟柒佰元，並予記違規點數點。
其餘異議駁回。
    理  由
一、原處分意旨略以：異議人即受處分人甲○○於民國九十三年
    十二月十二日下午六時二十七分許及九十四年一月一日晚上
    八時四十八分許，駕駛車號五Ｐ─○六一八號自用小客車，
    行經新竹市○○路時，遭路口闖紅燈監視系統照相後，經新
    竹市警察局交通隊員警以異議人不遵守道路交通號誌之指示
    （原裁決書誤為「交通標誌」）及行經有燈光號誌管制之交
    岔路口闖紅燈為由，分別開單舉發，依違規採證相片所示，
    異議人違規行為明確，爰就其於九十三年十二月十二日之行
    為（下稱第一次行為），依道路交通管理處罰條例六十條第
    二項第三款及第六十三條第一項第一款之規定，裁決處罰異
    議人新臺幣（下同）九百元，並記違規點數一點；其於九十
    四年一月一日之行為（下稱第二次行為），依同條例第五十
    三條第一項及第六十三條第一項第三款之規定，裁決處罰異
    議人二千七百元，並記違規點數三點。
二、聲明異議意旨略以：異議人於九十三年十二月十二日及九十
    四年一月一日，駕駛車號五Ｐ─○六一八號自用小客車，行
    經新竹市○○路一段右轉科園路時，遭交通監視攝相系統拍
    照後，經警方以異議人不遵守交通號誌指示及違規闖紅燈為
    由，分別開單舉發，嗣交通部公路總局新竹區監理所新竹市
    監理站（下稱新竹市監理站）據以裁決處罰。惟新竹市○○
    路右轉科園路，為新竹科學園區從業人員及週邊居民，進出
    新竹科學園區○○○道路，車輛往來頻繁，遇有紅燈短暫停
    留，恐致後方車輛發生壅塞現象，而光復路右轉科園路既無
    礙行人通行安全問題，亦有助於光復路車流紓解，且科園路
    口設計雙黃線禁止越線超車路口迴轉，於該處設置交通監視
    攝相系統，取締光復路右轉車輛，無法達到紓解交通之目的
    ，權衡行人路權、車輛右轉通行路權，實應以保障車輛右轉
    通行為先。再上開路口前二百公尺所設警告標示係設立在光
    復路進入園區一路入口右側，園區民眾進出科園社區無法亦
    未被告知有此設置，且警告標示係「前有測速照相請減速行
    駛」，與新竹市警察局查覆函中所稱設置「前有闖紅燈、測
    速照相請減速行駛」標語明顯不符，顯示宣導民眾週知之周
    延性仍有不足，而對於相同狀況舉發引用條款不一，執法不
    確定性更令民眾氣結，爰依法聲明異議。
三、按汽車駕駛人，行經有燈光號誌管制之交岔路口闖紅燈者，
    處一千八百元以上五千四百元以下罰鍰，並記違規點數三點
    ；道路交通管理處罰條例第五十三條、第六十三條第一項第
    三款分別定有明文。又違反道路交通管理處罰條例第六十條
    第二項第三款不遵守道路交通號誌之處罰，係處罰汽車駕駛
    人違規事項之概括規定，以同條例第二章各條無處罰之規定
    始能適用，而不遵守道路交通號誌之闖紅燈之處罰，既已於
    同條例第二章之第五十三條定有明文，即應適用該條規定處
    罰，而無適用同條例第六十條第二項第三款之餘地。
四、經查：
（一）異議人甲○○於九十三年十二月十二日下午六時二十七分
      許，及九十四年一月一日晚上八時四十分許，駕駛車號五
      Ｐ─○六一八號自用小客車，沿新竹市○○路○段駛至該
      路段與科園路口時，於該路口燈光號誌顯示為紅燈時，逕
      行右轉科園路，為警方設置在該路口之攝相系統拍照後，
      由新竹市警察局交通隊員警，以其第一次行為不遵守道路
      交通號誌之指示、其第二次行為則為闖紅燈等理由開單舉
      發，嗣新竹市監理站就異議人第一次行為，依道路交通管
      理處罰條例第六十條第二項及同條例第六十三條第一項第
      一款之規定裁決處罰異議人九百元，並記違規點數一點；
      其第二次行為，依同條例第五十三條、第六十三條第一項
      第三款之規定裁決處罰異議人二千七百元，並記違規點數
      三點等情，業經異議人於聲明異議狀上記載明確，並有新
      竹市警察局舉發違反道路交通管理事件通知書及新竹市○
      ○○○○道路交通管理事件裁決書各二紙、舉發違規相片
      共四張在卷可證。則異議人於上開時地先後二次故為紅燈
      右轉之闖紅燈行為，堪以認定。
（二）異議人固辯稱係因上開路口車流量大，而紅燈時右轉科園
      路無礙於行人通行，且有助於光復路車流量之紓解，因科
      園路口設計雙黃線禁止越線超車路口迴轉，在路口設置交
      通監視攝相系統，並無法達成紓解交通之目的，權衡行人
      路權、車輛右轉通行路權，應以保障車輛右轉通行為先，
      上開路口且無設置交通監視攝相系統之適當及必要性云云
      。惟道路主管機關本得於法令授權範圍內，基於權責對於
      各項行政措施包括道路設計、交通號誌、標誌、標線之設
      置與更動等事項，為具體裁量、規劃，俾達到道路使用效
      能、維持交通秩序及保障道路使用人往來便利與安全之行
      政目的，除行政措施明顯違法外，法院無從審查行政機關
      基於裁量權限所為設置交通號誌與監視攝相系統適當與否
      之問題，人民如對行政機關之行政措施有所疑義，應依循
      行政救濟管道向相關權責機關反應，在此之前，人民仍有
      依法遵守之義務，斷無任由人民對於相關交通設施之不滿
      ，自行否認交通號誌之效力，並據為免罰之理由。查案發
      路段是否允許紅燈右轉，或有無設置闖紅燈監視攝相系統
      之必要，本屬行政機關裁量權限，而公路主管機關新竹市
      政府確係衡量案發路段為光復路往竹東方向必經之孔道，
      光復路自此路段開始由雙向八車道縮減為四車道，該路段
      原屬瓶頸路段，由於該路段相鄰兩路口僅六十公尺長，且
      僅兩車道，若規劃為允許紅燈右轉，則須設置右轉專用道
      ，將造成直行車流儲車空間不足，使光復路於此處更形成
      瓶頸等原因，裁量決定不設置紅燈右轉燈號，有新竹市政
      府九十四年一月十七日府交管字第○九四○○○四八六五
      號函在卷為憑，益見上開路口未設置紅燈右轉燈號，係行
      政機關裁量權運用之結果，此裁量權之運用且無何明顯違
      法之處，異議人如對於新竹市政府設置之交通號誌有任何
      意見，應向新竹市政府反應請求改善，在此之前，即應遵
      循上開路口交通號誌之指示行駛，是異議人以其對於交通
      號誌設置之個人見解，並爭執具採證作用之監視攝相系統
      設置之適當與必要性，引為其闖紅燈後免責之理由，洵無
      足採。
（三）異議人另以案發該路口前約二百公尺處設置之警告標示係
      「前有測速照相請減速行駛」，與新竹市警察局覆函所稱
      係「前有闖紅燈、測速照相請減速行駛」明顯不符，且未
      使園區進出科園社區○○路人知悉，此部分宣導有所不足
      云云。然交通號誌、標線之設置，在於指示車輛駕駛人依
      序行駛，用以提升參與交通者之安全，不論有無員警在場
      取締，抑有無設置取締之警示標語，車輛駕駛人均有隨時
      注意駕駛行為是否符合交通法規之義務。況舉發單位關於
      禁止駕駛人超速之警示標語，與異議人自承闖紅燈右轉是
      為了紓解後方車潮之違規行為即無因果關係存在，該等警
      示標語存在與否或內容如何，顯與異議人之闖紅燈違規行
      為無涉，且上開警語標誌之內容，亦無足使人誤認駕駛人
      可以闖越紅燈右轉之意思，則異議人此部分辯解，亦屬無
      稽。
（四）綜上，異議人所辯均無理由，其於上開時地二次闖紅燈右
      轉之違規行為，均堪認定。惟異議人第一次之闖紅燈行為
      ，新竹監理站僅認其係不遵守道路交通號誌之指示，依同
      條例第六十條第二項第三款、第六十三條第一項第一款之
      規定，以竹監新五字第裁五一─Ｅ00000000號裁
      處異議人罰金九百元，並記違規點數一點，此部分適用法
      律顯有違誤，雖異議人就該處分所為之異議並無理由，然
      此部分處分既有違法，自應由本院將原處分撤銷，並以異
      議人有違反道路交通管理處罰條例第五十三條規定之闖紅
      燈行為，裁處罰鍰二千七百元，並依同條例第六十三條第
      一項第三款之規定，併予記違規點數三點。至異議人其餘
      之異議（即新竹監理站竹監新五字第裁五一─Ｅ0000
      0000號裁決違反道路交通管理事件裁決書）部分，則
      無理由，應予駁回。
五、據上論斷，應依道路交通案件處理辦法第十九條、第二十條
    前段，裁定如主文。
中    華    民    國  九十五  年    五    月  二十二  日
                  交通法庭    法  官  林昌義
以上正本證明與原本無異。
如不服本裁定，應於裁定送達後5日內向本院提出抗告狀。
中    華    民    國  九十五  年    五    月  二十二  日
                              書記官  江靜玲


司法院資訊處製作；財團法人民間司法改革基金會備份。
